Inventaris van het archief van M.L. van Deventer [levensjaren 1832-1892], 1832-1892 (1895); en zijn verwanten, 1845-1933
Nationaal Archief, Den Haag
Collectie 252 M.L. van Deventer
Deventer, van
1832-1933
C22280
1.70 meter; 191 inventarisnummers.
Normale geschreven, getypte en gedrukte documenten, geen bijzondere handschriften.
Nationaal Archief, Den Haag
Van Deventer
Marinus Lodwijk van Deventer (1832-1892)
Susanna Cecilia Craandijk (1837-1912)
Louise Wilhelmina van Deventer (1867-1949)
Het grootste deel van het archief van Marinus Lodwijk van Deventer bestaat ingekomen brieven, chronologisch en daarbinnen alfabetisch op naam van de afzender geordend. Daarnaast zijn er in het archief stukken te vinden met betrekking tot de door hem beklede functies van commies bij het ministerie van Buitenlandse Zaken, consul-generaal in Brazilië en de La Plata-staten en voorzitter en secretaris van de Nederlandsche Bond voor den Nationalen Arbeid. Ook zijn wetenschappelijke publicaties zijn opgenomen, evenals een grote verzameling ongepubliceerde aantekeningen betreffende historische onderwerpen als de VOC en de Franse Revolutie.
Archiefvorming
Geschiedenis van de archiefvormer
Marinus Lodewijk van Deventer werd op 10 maart 1832 te Den Haag geboren als zoon van Jan Antonie van Deventer en Louise Wilhelmina Kiehl.
Voor nadere gegevens over zijn levensloop: Levensbericht van Van Deventer door P.A. van der Lith, Leiden 1895 (inventaris-nummer 150);Berichten en Mededelingen in tijdschrift De Nederlandsche Spectator, Den Haag, 30 januari 1892 nummer 5; Molhuysen, P.C. en D.J. Blok, Nieuw Nederlandsch Biografisch Woordenboek IV, Leiden 1918; Wiggers, A.J../R.F. Lissens/A. Devreker/N.H. Kuiper/J. Presser, Grote Winkler Prins Encyclopaedie, Amsterdam, Brussel 1968. Zesde deel; Frederiks, J.G. en F. Jos van den Branden, Biografisch Woordenboek der Noord- en Zuidnederlandsche Letterkunde, Amsterdam. Z.j. Tweede druk.
. Na de lagere school volgde hij een opleiding aan een Latijnse school, maar een academische loopbaan was niet voor hem weggelegd. Door bemiddeling van zijn vader, hoofd-ambtenaar bij het ministerie van Buitenlandse Zaken, werd hij aan dat departement in 1848 als 2e klerk geplaatst, waarna hij rangen doorliep van 1ste klerk (1855), en adjunct-commies (1863) tot hij in 1872 als hoofdcommies werd aangesteld. Hij was toen hoofdzakelijk belast mer de behandeling van de consulaire zaken.
Op voorstel van minister P.J.A.M. van der Does de Willebois werd hij bij Koninklijk Besluit van 18 februari 1875 nummer 4 tot consul-generaal voor Brazilië en de La Plata-staten benoemd. Hier was hij de enige Nederlandse vertegenwoordiger. Hij heeft meegewerkt tot het sluiten van de overeenkomsten van 26 juli 1878 tussen Nederland en Brazilië tot wederzijdse bescherming van handels- en fabrieksmerken en van 27 september 1878 tot vaststelling van de rechten, voorrechten en vrijdommen van de wederzijdse consuls. Als teken van zijn vriendschappelijke omgang met het corps diplomatique en de consulaire hoofdambtenaren werd hij door de keizer van Brazilië, Dom Pedro II, benoemd tot Commandeur in de orde van de Roos van Brazilië. Om gezondheidsredenen werd hem op zijn verzoek eervol ontslag verleend bij Koninklijke Besluit van 12 juni 1879 nummer 35. In 1888 verscheen in Amsterdam zijn werkje: "Brazilië, Land en volk geschetst", waarin men de indrukken die het land en zijn bewoners op hem hebben gemaakt terug vindt.
Teruggekeerd in Den Haag werd hem een kandidatuur voor het lidmaatschap voor de Tweede Kamer door de kiesvereniging "Het Algemeen Belang" te Rotterdam in 1880 tegenover O. van Rees aangeboden, doch bij de eindstemming werd hij niet gekozen. Enige jaren later werd zijn kandidatuur tegenover die van H.C. Verniers van der Loeff gesteld, maar hier kon van Deventer het niet eens tot herstemming brengen.
In 1887 werd hij tot secretaris van de pas opgerichte Nederlandsche Bond voor den Nationalen Arbeid benoemd. De Bond, uitgegaan van de Vereeniging van Nederlandsche Industriëelen, had echter sterk protectionistische neigingen en van Deventer, die er niet veel voor voelde om voor die richting propaganda te maken, bleef slechts korte tijd bij de Bond aangesloten.
Meer en meer legde hij zich toe op het reeds vroeger door hem betreden terrein van geschiedbeoefening over Nederland en Nederlandsch-Indië. Zijn belangrijkste werk is de voortzetting van een bronnenuitgave: "De Opkomst van het Nederlandse Gezag over Java", door jhr. mr. J.K.J, de Jonge begonnen. Deze overleed na de verschijning van het tiende deel. In 1888 voltooide van Deventer de dertiendelige reeks. Ook had hij het plan om een encyclopedie van Nederlands-Indië uit te geven, maar het was hem niet gegeven zelfs maar het begin van zijn arbeid te beleven. Een zware ziekte overviel hem en hij overleed op 22 januari 1892 te Princenhage bij Breda.
Van Deventer was op 21 juni 1865 in het huwelijk getreden met Susanna Cecilia Craandijk, die hem twee dochters schonk. De oudste, Louise Wilhelmina van Deventer ontwikkelde zich als schrijfster en vertaalster van damesromans en huwde met Feike Wassenbergh, notaris te Makkum, Franeker en Kollum. De jongste huwde met F.C. Vorstman, gouverneur van Celebes en onderhorigheden.
Geschiedenis van het archiefbeheer
In 1973 werd op advies van jhr. mr. Van Lennep, gemeentearchivaris van Leeuwarden, het merendeel van de archivalia van Van Deventer aan het Algemeen Rijksarchief geschonken door mr. M.L. Wassenbergh, oud-notaris te Kollum. Het archief bereikte het Algemeen Rijksarchief in drie gedeelten; In 1976 volgde hierop een aanvulling.
Zie correspondentie Algemeen Rijksarchief, Tweede Afdeling. 1973 D 9.42 en 1976 D 202.
Schenking (van een niet overheidsarchief)
Inhoud en structuur van het archief
2.21
Ordening van het archief
Na de overbrenging is gebleken dat de oorspronkelijke structuur van het archief verloren is gegaan. Weliswaar werd onmiddelijk na de ontvangst van de bestanddelen een voorlopige lijst opgemaakt, maar deze kon niet als toegang dienen, aangezien ook de interne orde van diverse bundels òf subjectief was òf geheel ontbrak. Slechts enkele nummers konden worden vastgesteld aan de hand van de wijze waarop de stukken in elkaar waren gevouwen.
Bij de indeling van de papieren van M.L. van Deventer is de briefwisseling, die niet in een bepaalde rubriek kon worden ingedeeld onder een apart hoofd "Algemeen" gebracht. De overige stukken werden onderverdeeld in de rubrieken openbaar en persoonlijk leven. Hierbij deed zich het probleem voor van de plaatsing van stukken die Van Deventer als consul persoonlijk ontving of opmaakte. Zoals bij meer officiële functionarissen het geval is - men denke bijvoorbeeld aan een hoge ambtenaar in Nederlandsch-Indië of het opperhoofd van de factorij van Deshima
Vergelijk hierbij J.A.A. Bervoets, inventaris van papieren afkomstig van het geslacht Bik en aanverwante geslachten, Den Haag 1977: de beschrijving van de inventarisnummers 36-80.
- is bij huishoudelijke aangelegenheden moeilijk na te gaan of zekere handelingen op de privé persoon Van Deventer dan wel op het consulaat betrekking hebben. Een oplossing werd gezocht in de plaatsing van alle stukken betreffende Brazilië in één rubriek, waarin ook stukken betreffende naderhand verrichte aktiviteiten werden opgenomen, omdat het verband met het consulaatschap evident was.
Zie voor een verantwoording van deze verbanden J.A.A. Bervoets, inventaris van archivalia afkomstig van het geslacht Asser, Den Haag 1975: inleiding pagina 9.
Aanwijzingen voor de gebruiker
Openbaarheidsbeperkingen
Volledig openbaar.
Materiële beperkingen
Aanvraaginstructie
Openbare archiefstukken kunnen online worden aangevraagd en gereserveerd. U kunt dit ook via de terminals in de studiezaal van het Nationaal Archief doen. Om te kunnen reserveren dient u de volgende stappen te volgen:
U maakt een profiel aan op www.gahetna.nl, en logt vervolgens in
Via de archiefinventaris (alleen de beschrijvingen met rode nummers) selecteert u het gewenste archiefstuk door op de knop 'Reserveren' te klikken
In het volgende scherm geeft u aan op welke dag u het archiefstuk wilt inzien
Indien u zich bevindt in de studiezaal en een tafelnummer heeft ontvangen kunt u dit nummer vermelden. Als u geen tafelnummer heeft kunt u tafelnummer 777 laten staan
Vervolgens bevestigt u uw reservering door deze te versturen.
Verwant materiaal
Beschikbaarheid van kopieën
Beschrijving van de series en archiefbestanddelen
- STUKKEN VAN MARINUS LODEWIJK VAN DEVENTER (1832-1892), A
  - Ingekomen brieven, A.1
    - 30 juni 1854-18 februari 1875, 1-2; 2 omslagen
      - Aersen, M.F.E. van, 31 oktober 1858; Berends, F. de z.j.; Bijlandt, F. van, 18 januari 1868; Callius, G., 28 juni 1869; Dijkstra, T.R., 22 februari en 28 april 1859; Doorninck, I. van, 30 juni 1858; Fruin, R., 10 november 1868; Georgii Georgeneau, E. von, 6 april 1870; 's Gravenwaert, Van, 30 september 1856; Groen van Prinsterer, G., 4 november 1874; Hanegraaff, W., 27 oktober 1873, 3 februari 1874 en 10 februari 1875; Hartogensis, S., 16 juni 1874; Heldewier, M., 16 oktober 1857; Hopper, C., 29 maart 1862; Israels, I., 7 november 1862; Ittersum, L.A.H. van, 1 oktober 1874; Karnebeek, A.P.C. van, 16 november 1869; Karwalon, 1 februari 1875; 't Kint van der Kun, J.D., 5 februari 1862, 18 januari 1863 en 16 november 1865; Langenaar, W.C., 8 juni 1870; Lier, M.J.H. van, 7 april 1861; Mazel, A., 20 februari 1862; Naber, J.C., z.j.; Nijssen, H., 14 augustus 1859 en 7 april 1861; Pallandt, Van, 8 juli 1860, 29 augustus 1860, 13 maart 1863, 24 juni 1866, 21 februari 1868, 27 juli 1872 en z.j.; Rechteren, A. van, april 1860, mei 1860, 11 januari 1861, 10 december 1861 en z.j.; Richard, J.C., 6 juli 1861 en 8 juni 1863; Rieu, W.N. du, 5 april 1867; Roy van Zuydewijn, J.W. de, 9 augustus en 6 november 1861., 1
      - Scheltema, P., 19 oktober 1858; Scholten van Aschat, C., 30 juni 1854; Scholten van Aarschot, W., 10 oktober 1854, 17 mei 1862, 20 september 1866 en z.j.; Vermeulen, P.J., 8 maart 1860; Visvliet, J. P. van, 27 augustus 1858 en 29 november 1859; Vreede, G.W., 31 oktober 1858; Wal, N.M. de, 17 september 1867; Westenberg, B.M.H., 7 maart 1860, 9 mei 1860, 29 juli 1860, 20 maart 1861, 21 november 1865 en 30 mei 1869; Witte van Citters, J. de, 20 mei 1859; Wurfbain, H.P., 8 januari 1875; Zimmerman, J.C., 10 april 1874; Zuylen van Nijevelt, J.P.J.A. van, 22 augustus 1867 en z.j.; Zuylen van Nijevelt, J.P.P. van, z.j.; N.N. 22 april 1855, 2 november 1855, 3 februari 1859, 7 september 1860, 30 september 1861, 31 augustus 1862, 14 januari 1863, 26 november 1874 en z.j., 2
    - 18 februari 1875-12 juni 1879, 3-4; 2 omslagen
      - Akerblom, L., 1 juni 1875; Albuquerque, D.V.C. de, 22 en 24 december 1877; Alma, H.W., 7 augustus 1875; Amiral, B. do, z.j.; Anrade Carvallo, A.A.M. de, 23 december 1878; Berends, A. de, 16 augustus 14 oktober 1876; Bergman, L., 1 januari 1878; Beust, De, 17 juli 1878; Beyerman, J., 15 januari 1876; Bijlandt, F. van, 3 juli en 27 september 1877; Bijvanck, H.C., 14 december 1877; Buckley Matthew, G., 12 juni 1877, 11 juni 1878 en z.j.; Budich, C., 11 november 1875, 4 augustus 1876, 28 april 1877, 12 mei 1877, 1 juni 1877 en 19 oktober 1878; Bunge, F. van, 15 mei 1878, 9 augustus 1878 en 11 november 1878; Burlitton, F., 8 augustus 1875, 30 augustus 1876 en 8 oktober 1876; Buschmman, E. en F., 30 mei 1878; Cabo Frio, baron de, 24 november 1875, 1 juli 1876, 26 augustus 1876, 19 maart 1877, 2 augustus 1877, 21 december 1877, 2 januari 1878 en 12 januari 1878; Clemente S., baron de, 29 september 1875 en 18 juni 1876; Coster, M., 22 februari 1876 en 26 juni 1879; Cotigipe, baron de, 5 augustus 1875; Cruz Guimaraes, J.M. da, 2 juli 1875; Deventer, C., van, 11 oktober 1876, 28 oktober 1877 en 13 februari 1878; Dominquez, L.S., 25 februari 1878; Drummond, V., z.j.; Duyl, A.C., van, 2 januari 1878; Enthoven, L.J., 16 november 1875; Estefani, A.S. de, 31 december 1876 en z.j.; Faubain, W.J., 6 juli 1875; Galvao, B.F.R., 28 september 1878; Gilse, C. van, 7 november 1877; Gransberg, P.C., 17 juni en 2 november 1878; Groen van Prinsterer, G., 27 oktober 1878; Hamel, A.G., van, 16 januari en 14 juni 1877; Haupt, H., 4 november 1875, 21 juni 1878 en z.j.; Henning, A.K., 3 november 1878; Hinds, J. M., 14 juli 1876; Hora Siccama, D.W., 5 maart 1879; Houten, S. van, 22 september 1875; Hubrecht, H.F.R., 28 oktober 1878; Jansen, A., 25 september 1875; Jong, F.A. de, 17 oktober, 12 november en 10 december 1876; Joschen, W.E., z.j.; Kafer, F., 24 augustus 1875; Karwalon, 21 oktober 1875, 15 mei 1875, 7 januari 1876 en 15 maart 1877., 3
      - Ladislau Netto, 24 oktober 1878; Lallemand, M.A., 14 juni 1877; Lier, M.J.H. van, begeleidende brief van F. van Bijlandt, 14 januari 1876; Lima da Silva, J.M., 7 december 1876; Lisboa, A., 25 en 30 september 1875; Lucins, W., 22 augustus, 31 oktober en 4 november 1876; Mijnssen, A.H., 6 augustus 1875; Monchy, M.M. de, 2 mei 1879; Motley, J.L., 22 maart 1875; Niemeyer, H., 14 juni en 15 december 1877; Oliveira, C., 15 maart 1878; Paats, W., 20 december 1875, 8 januari 1876 en 12 januarii 1876; Palm, F., 14 oktober 1878, 23 oktober 1878, 24 oktober 1878, 26 oktober 1878, 31 oktober 1878, 14 november 1878, 20 december 1878, 20 januari 1879, 9 februari 1879, 10 februari 1879 en z.j.; Pauwels, M., 4 mei 1879; Purrington, W.A., 31 mei 1875; Ronceldi, C., aartsbisschop van Saloniki, i.p.i., 12 juni 1877 en 13 februari 1878; Ruys, W., 4 maart 1876; Salzano, J., 9 augustus 1877; Schmidt auf Altenstadt, J.H.A. von, 10 mei 1877; Schreiner, G., 1 januari en 12 juni 1877; Shalders, R., 8 oktober 1878; Sibrandi, K., begeleidende brief van J. de Bosch Kemper, z.j.; Stork, C.F., 23 februari 1875; Suringar, W.F.R., z.j.; Torres, C., 1 juni 1875; d'Ursel, 28 september 1875; Villa Bella, B. de, 10 april 1878; Vleeshouwer, B. de, 14 januari 1879; Vorster, L., 26 juni 1877, 10 augustus 1877, 13 juni 1878, 27 juni 1878, 12 juli 1878, 16 juli 1878 en z.j.; Vrij, L. de, 24 augustus 1876; Waal, H.J.F. de, 5 juni 1879; Wackerman, C., 1 november 1876; Zerriner, A., 13 april 1878; Zilcker, E., 16 oktober 1875 en 17 januari 1878; N.N. 18 juni 1876, 20 december 1876 en 18 december 1877., 4
    - 12 juni 1879-24 januari 1892, 5-6; 2 omslagen
      - Bahlmann, B.M., 8 juli 1883, 3 oktober 1883, 25 oktober 1890 en z.j.; Berg, van den, 14 september, 24 september, 28 november en 15 december 1890; Beukers, P.R., 21 maart 1890, 3 augustus 1890 17 augustus 1890 en 3 april 1891; Bitto, S., 22 april 1880, 8 september 1884, 2 juni 1886 en 9 juni 1886; Boelen, J. J., 1 juli 1880; Bosboom, J., 10 september 1886; Boudewijnze, J., 20 december 1890; Broek, W.J. van den, 22 december 1883; Budich, C., 25 juni 1879 en 12 februari 1880; Bückly, L., 8 maart 1891 en z.j.; Bull, A.J. de, 27 maart 1882; Bussy, A.J. de, 18 december 1879, 26 december 1879 en 1 mei 1882; Bussy, J.H. de, 8 en 10 november 1888; Clerq, D. de, 14 september 1889; Cohen, E.E., 25 maart 1890; Cramer, C., 2 maart en 6 juli 1880; d'Engelbronner, 30 december 1879; Fagel, J., 3 juni 1890 en 5 juli 1891; Fosselaert, B. de, z.j.; Frantzius, M. von, z.j.; Fruin, R., 10 november 1887 en 21 augustus 1891; Gleichman, J.G., 9 en 11 november 1887; Goltstein, W. van, 18 juni 1879; Hall, H., 24 mei 1890; Harting, P., 12 januari 1883; Hartogensis, S., 1 september 1879 en 7 oktober 1879; Jacobson, J., 21 augustus 1879 en 19 januari 1880; Kalemberg van den Bosch, 24 juni 1886; Kerkwijk, J.J. van, 30 oktober 1879; Kesteren, van, z.j.; Kocke, Th., 2 april 1888; Krauss, J., z.j.; Langlois, A., 9 januari 1881 en z.j., 5
      - Mackay van Ophemert, D.W., 19 december 1882, 2 juni 1883 en z.j.; Marez Oyens, J.C. de, 20 januari 1890; Mazel, A., 23 december 1888; Meinsma, J. J., 23 oktober 1883; Muller, H., 28 december 1887; Neys, H.A.A., 22 juli 1887; Niemann, G.K., 1 juli 1887; Nierstrasz, P.A., 29 mei 1886; Nijhoff, M., 20 januari 1888; Nijhoff, W., 10 februari 1889; Otterloo, van, 22 oktober 1887; Palm, F., 1 augustus 1879, 15 augustus 1879, 8 april 1880 en 4 mei 1885; Pompe, J., 19 augustus 1889; Raffles, R.B., 27 mei 1890; Reenen, F., 27 november en 17 december 1879; Rouffaer, G.P., 7 oktober 1890; Rouville, de, z.j.; Roy van Zuydewijn, J.W., de, 13 juni en 18 juni 1890; Scholten, P.U., 25 augustus 1889; Scholten van Aschat, W., 17 januari 1883 en 7 juni 1886; Schölvinck, J.G., 25 september 1888; Spruyt, C.B., 2, 4, 11 en 14 december 1887; St. John, J.R., z.j. Stuers, V.E.L., de, 1891; Terrier, P.C.M., z.j.; Testa, E., 1 september 1879; Tets, A., van, 30 juni 1879; Tosta, M.V., z.j.; Tour van Bellinckhave, du, 1890, 1891; Visser, W.M., 16 september 1889; Waal, H.H. de, 5 november 1889; Wal, N.M., de, 9 april 1881; Wassenbergh, 21 oktober 1890; Wurfbain, H.P., 5 juli 1879, 19 november 1888 en z.j.; Zilcken, E., 19 juni; Zirngiebl, D., 6 september 1880; Zondervan, H., 24 januari 1892; N.N., 27 januari 1885, 1 februari 1888, 9 mei 1888, 16 augustus 1890 en 22 november 1890., 6
  - Stukken betreffende zijn openbaar leven, A.2
    - Commies bij het ministerie van Buitenlandse Zaken 1858-1875, A.2.1
      - Ingekomen diplomatieke paspoorten met bijbehorende aanbevelingsbrieven., September 1858-juli 1860; 7; 6 stukken
      - Ingekomen "politieke opgaven" behorende bij een jaarrapport over Zuid-Duitsland door R.J.C. van den Wall Bake, consul-generaal in Baden. Geschreven., 1869; 8; 1 stuk
      - Ingekomen bulletins van dagbladen en persbureaus over de Frans-Duitse Oorlog. Gedrukt., 1870; 9; 1 omslag
      - Ingekomen fotografisch portret van Kalakaua, koning van de Hawaii-eilanden., 2 februari 1874; 10; 1 stuk
      - Ingekomen formulieren van bankinstellingen houdende inlichtingen over de kredietwaardigheid van de Nederlandse vice-consul in Mannheim, de agent Helvetia., 1874; 11; 2 stukken
      - Stukken betreffende een reis van Van Deventer door landbouwgebieden in Sao Paulo in Brazilië en van een bezoek aan de landbouwkolonie Sete Quedas aldaar., September 1874; 12; 1 omslag
      - Aantekeningen van Van Deventer over de politieke ontwikkeling van enkele Latijns-Amerikaanse staten, met bijlagen., 1874; 13; 1 omslag
      - Verslag van de enquêtecommissie van de Tweede Kamer der Staten-Generaal over differentiële rechten op de vaarweg naar Nederlandsch-Indië, met aantekeningen van Van Deventer. Gedrukt., 1874; 14; 1 omslag
      - Concept van een missive van het departement van Buitenlandse Zaken aan enige Nederlandse legaties, houdende het voorstel tot onderhandelingen over een internationaal haven- en scheepvaartsverdrag., Z.j; 15; 1 stuk
    - Consul-generaal in Brazilië en de La Plata-staten, 1875-1879, A.2.2
      - Stukken betreffende zijn consulaatschap, A.2.2.1
        - Officiële bemoeienissen, A.2.2.1.1
          - Stukken betreffende zijn benoeming, ontslag en pensionering als consul-generaal., 1875-1879; 16; 1 omslag
          - Aanbevelingsbrieven van Van Deventer als consul-generaal., 1875-1879; 17; 1 omslag
          - Stukken betreffende zijn bemiddeling bij de verkoop van handelsartikelen in Brazilië., Maart-augustus 1875; 18; 1 omslag
          - Concepten van officiële rapporten, met bijlagen., 1875-1879; 19; 1 omslag
          - Aantekeningen van Van Deventer, bestemd voor de jaarlijkse consulaire rapporten over Brazilië, met ingekomen statistische overzichten, rapporten en kranten., 1875-1878; 20; 1 omslag
          - Notulen van een bijeenkomst van het corps consulaire van Brazilië in Rio de Janeiro. Gedrukt., 19 juni 1875; 21; 1 stuk
          - Ingekomen rapport van A.H. Mijnsens uit Juiz de Fora over het landbouwonderricht aldaar, met afschrift van het reglement van de landbouwschool., 10 augustus 1875; 22; 2 stukken
          - Stukken betreffende zijn bemiddeling bij de sluiting van een overeenkomst tussen Nederland en Brazilië tot wederzijdse bescherming van handels- en fabrieksmerken., April 1876; 23; 2 stukken
          - Jaarverslag van Van Deventer over de jaren 1875 en 1876. Gedrukt., Augustus 1876; 24; 1 omslag
          - Stukken betreffende zijn bemiddeling bij ruiling of verwerving van natuurhistorische voorwerpen door Nederlandse instellingen., September 1876-mei 1879; 25; 1 omslag
          - Ingekomen circulaire van het corps diplomatique in de provincie Ceara houdende verzoek om ondersteuning van de door de droogte getroffen inwoners. Gedrukt., Juli 1877; 26; 1 stuk
          - Stukken betreffende een verzoek van A. Oosterhuis, kapitein van het Nederlandse barkschip "Abel", om zijn schip in Brazilië te mogen verkopen., September 1877; 27; 1 omslag
          - Concept van een ontwerp-verdrag tussen Nederland en Brazilië over de voorrechten en verplichtingen van hun wederzijdse consuls, met aantekeningen en bijlagen., 1878-1879; 28; 3 stukken
          - Ingekomen officiële mededeling van J.L.V.C. de Sinimbre betreffende diens benoeming tot voorzitter van de ministerraad en minister van landbouw, handel en openbare werken van Brazilië., Januari 1878; 29; 1 stuk
          - Verklaring van Van Deventer, dat zijn vrouw belast is met overbrenging van zijn brieven naar het ministerie van Buitenlandse Zaken te Den Haag., April 1878; 30; 1 stuk
          - Correspondentie met het ministerie van Buitenlandse Zaken over de sluiting van een uitleveringsverdrag tussen Nederland en Brazilië., Augustus-november 1878; 31; 1 omslag
          - Ingekomen missiven van het ministerie van Buitenlandse Zaken betreffende zijn dienstverband, met een concept-antwoord., 1878; 32; 1 omslag
          - Correspondentie met P.H. Craandijk betreffende vergoeding van kosten door het consulaat wegens transport van zijn ambtenaren., Februari 1879. Mei-december 1887; 33; 1 omslag
          - Ingekomen vertaling van het decreet van de keizer van Brazilië van 12 augustus 1844 nummer 376 inzake het reglement en het tarief van de tolkantoren aldaar., Z.j; 34; 1 omslag
        - Huishoudelijke aangelegenheden, A.2.2.1.2
          - Foto's genomen in Petrópolis en Rio de Janeiro., 1875-1879; 35; 1 omslag
          - Ingekomen invitaties., 1875-1877; 36; 1 omslag
          - "O medico em casa", medisch handboekje opgesteld door Cazenave, gewezen arts in het St. Lodewijks-hospitaal in Parijs. Gedrukt., 1875; 37; 1 omslag
          - Aanbevelingsbrief van Van Deventer, gegeven door n.n. bij een bezoek aan haar zoon tijdens een reis door de provincie Sao Paulo., 27 augustus 1875; 38; 1 stuk
          - Ingekomen reclame-folders en aankondigingen van concerten en toneelvoorstellingen., 1875-1876; 39; 1 omslag
          - Ingekomen factuur van de levensmiddelenhandelaar Carlos Alves de Mesquita., Augustus-oktober 1876; 40; 1 deeltje
          - Dagboek, bijgehouden in Patrópolis., Januari-mei 1877; 41; 1 deeltje
          - Ingekomen brieven van Gerrit Cool, beheerder van Van Deventers goederen in Nederland tijdens diens verblijf in Brazilië., Maart 1877-februari 1878; 42; 1 omslag
          - Ingekomen verklaring betreffende zijn gezondheidstoestand na zijn terugkeer uit Brazilië. Met bijlagen., 1878-1879; 43; 3 stukken
          - Ingekomen brieven naar aanleiding van een uitnodiging voor een partij op het Nederlandse consulaat in Petrópolis., 1878; 44; 1 omslag
          - Ingekomen rekening van passagekosten van de eigenaar van de bark "Slangevecht"., Z.j; 45; 1 stuk
      - Stukken betreffende naderhand verrichte aktiviteiten, A.2.2.2
        - "Een woord over het Nederlandsch Consulaatwezen" door Van Deventer. Gedrukt., 1881; 46; 1 deeltje
        - "Een woord over de toekomst der koffiecultuur in Brazilië door Van Deventer. Overdruk uit de Indische Gids., Oktober 1883; 47; 1 katern
        - Correspondentie met J.H. de Bussy over een te publiceren brochure over Brazilië., Maart-april 1888; 48; 2 stukken
        - Rapport over Brazilië getiteld "De kolonisatie in de provinciën Santa Catharina en Rio Grande do Sul", fragment., Z.j; 49; 1 stuk